臺灣宜蘭地方法院民事簡易判決
                                     110年度羅簡字第94號
原      告  林雨生  
訴訟代理人  蔡月美  
被      告  傅四維  

上列當事人間請求遷讓房屋等事件，本院於民國110年10月22日
言詞辯論終結，判決如下：
    主  文
被告應將門牌號碼宜蘭縣○○鎮○○路000號三樓F室之房屋全部騰空
遷讓返還原告。
被告應自民國110年1月1日起至遷讓返還前開房屋之日止，按月
給付原告新臺幣伍仟伍佰元。
訴訟費用新臺幣肆仟捌佰伍拾元由被告負擔。
本判決第一項得假執行。
本判決第二項於每屆滿一月時，就該月得請求之金額得假執行。
    事實及理由
壹、程序事項：
一、按訴狀送達後，原告不得將原訴變更或追加他訴。惟不變更
    訴訟標的，而補充或更正事實上或法律上之陳述者，非為訴
    之變更或追加，民事訴訟法第255條第1項前段、第256條定
    有明文。本件原告起訴請求：㈠被告應將門牌號碼宜蘭縣房
    屋全部騰空遷讓返還原告。㈡被告應給付原告新臺幣（下同
    ）5,500元，並自民國110年1月31日起至遷讓交屋之日止，
    按月給付原告5,500元。嗣於110年8月20日之言詞辯論期日
    更正為：㈠被告應將門牌號碼宜蘭縣○○鎮○○路000號三樓F室
    之房屋（下稱系爭房屋）全部騰空遷讓返還原告；㈡被告應
    自110年1月1日起至遷讓返還前開房屋之日止，按月給付原
    告5,500元等情，經核前述聲明之變更，並非變更訴訟標的
    ，而僅屬更正事實上及法律上之陳述，依前述說明，於法尚
    無不合，自應准許。   
二、本件被告經合法通知，未於最後之言詞辯論期日到場，核無
    民事訴訟法第386條各款所列情事，爰依原告之聲請，由其
    一造辯論而為判決。
貳、實體事項：
一、原告起訴主張：被告與原告於108年12月25日簽訂房屋租賃
    契約書（下稱系爭租約），約定由原告將其所有之系爭房屋
    出租予被告1年，約定租期自109年1月1日起至109年12月31
    日止，租金每月5,500元，押租金5,500元，期滿被告應騰空
    返還系爭房屋。詎被告自109年12月起即未依約支付租金，
    且系爭租約租賃期間屆滿後，原告已表明不再續租，被告仍
    繼續無權占用系爭房屋，而受有相當於租金之不當得利，此
    已致伊受有相當於租金之損害，伊自得請求被告自110年1月
    1日起按月返還相當於租金之不當得利5,500元。爰依系爭租
    約第8條及不當得利之法律關係請求被告遷讓返還系爭房屋
    及給付相當於租金之不當得利等語。並聲明：如主文第1、2
    項所示。
二、被告則以：伊確實未繳納109年12月間之房租，因系爭房屋
    業經伊友人買下，並轉賣給伊家人即訴外人傅陽明，房屋現
    為伊與家人所共有，兩造間已無租賃關係存在，原告現非系
    爭房屋之所有權人等語為辯。並聲明：原告之訴駁回。
三、得心證之理由：
  ㈠原告主張與被告間就系爭房屋係定期租約，租約期滿後被告
    遲未返還系爭房屋，現仍由被告所使用，且被告尚未繳納10
    9年12月之租金，業據其提出與所述相符之系爭租約、羅東
    郵局存證號碼635號存證信函、被告使用系爭房屋之照片、
    系爭房屋平面配置圖及外觀照片等件為證（見本院卷第5頁
    至第12頁、第44頁至第45頁、第51頁至第52頁），並為被告
    所不爭執（見本院卷第59頁），堪信原告此部分主張應為真
    實。
  ㈡按租賃定有期限者，其租賃關係，於期限屆滿時消滅。復按
    承租人於租賃關係終止後，應返還租賃物，民法第450條第1
    項、第455條前段分別定有明文。原告主張系爭租約租期已
    屆滿，被告占用系爭房屋無正當權源，被告自應返還系爭房
    屋等語，而被告雖不爭執兩造間就系爭房屋已無租賃關係存
    在，惟辯稱原告已非系爭房屋之所有權人，並以前詞置辯。
    經查，原告為系爭房屋之出租人，且原告現仍為系爭房屋之
    所有權人之事實，業經原告提出系爭租約，系爭房屋之109
    年房屋稅繳款書為據（見本院卷第5頁至第9頁、第21頁），
    並有本院調閱系爭房屋建物謄本及異動索引表在卷可參（見
    本院卷第66頁至第67頁），足見系爭房屋現仍登記為原告所
    有，並無所有權移轉之事實，是被告空言系爭房屋已由其友
    人買下並供其居住，且後續已轉賣給其家人傅陽明，其與家
    人始為系爭房屋現所有權人等語，並未能提出任何證據以實
    其說，尚難採認。是本件系爭租約既因租賃期間屆滿而消滅
    ，且被告於系爭租約期滿後，無其他法律上正當權源仍繼續
    占有系爭房屋，則揭諸前揭法律規定，原告基於租賃物返還
    請求權，請求被告返還系爭房屋，即屬有據。
  ㈢次按承租人應依約定日期，支付租金，民法第439條前段定有
    明文。再按無法律上之原因而受利益，致他人受損害者，應
    返還其利益；雖有法律上之原因，而其後已不存在者亦同，
    民法第179條亦有明文。承租人於租賃關係終止後，繼續占
    用租賃標的物，乃無法律上原因獲得相當於租金之利益，致
    出租人受有不能使用收益租賃物之損害，應返還其所得利益
    （最高法院95年度台上字第2244號裁判要旨參照）。查被告
    自109年12月起即未依約支付租金，其所積欠之租金金額以
    押租金抵償後已消滅，被告現已無積欠租金；又系爭租約期
    滿後，租賃關係已消滅，被告仍繼續無權占用系爭房屋，已
    如前述，依社會通常之觀念，被告即可能獲得相當於租金之
    利益，房屋所有人則因此受有相當於租金之不當得利，爰審
    酌系爭租約原本約定之租金為每月5,500元，原告以此標準
    作為相當於租金不當得利之計算標準，應屬允當。準此，原
    告請求被告自110年1月1日起至遷讓系爭房屋之日止，按月
    給付相當於租金之不當得利5,500元，核屬有據。
四、綜上所述，原告依兩造間租賃契約及民法第179條不當得利
    之規定，請求被告遷讓返還系爭房屋，併請求給付原告自11
    0年1月1日起至遷讓返還系爭房屋之日止，按月給付相當於
    租金5,500元之不當得利，均於法有據，應予准許。
五、本件係就民事訴訟法第427條第1項訴訟適用簡易程序所為被
    告敗訴之判決，爰依同法第389條第1項第3款之規定，職權
    宣告假執行。又主文第2項所示被告按月給付原告5,500元部
    分，於每屆滿1月時，就該月得請求之金額得假執行。原告
    雖為宣告假執行之聲請，然僅在促使法院為此職權之行使，
    無庸為准駁之諭知。
六、本件事證已臻明確，兩造其餘攻擊防禦方法及所提證據，經
    本院斟酌後，認為均不足以影響本判決之結果，爰不一一論
    述，附此敘明。
七、訴訟費用負擔之依據：民事訴訟法第78條。依職權確定訴訟
    費用額為4,850元（第一審裁判費），應由被告負擔。　
中　　華　　民　　國　　110 　年　　11　　月　　12　　日
                    羅東簡易庭  法  官  黃淑芳
以上正本係照原本作成。
如不服本判決，應於送達後20日內，向本院提出上訴狀並表明上
訴理由，如於本判決宣示後送達前提起上訴者，應於判決送達後
20日內補提上訴理由書（須附繕本）。
如委任律師提起上訴者，應一併繳納上訴審裁判費。
中　　華　　民　　國　　110 　年　　11　　月　　12　　日
                                書記官　廖文瑜